臺灣桃園地方法院刑事判決　　　　　　　100年度易字第204號
公　訴　人　臺灣桃園地方法院檢察署檢察官
被　　　告　謝伯陽原名謝國龍.
上列被告因竊盜案件，經檢察官聲請簡易判決處刑（99年度偵字
第23057 號），本院認不宜以簡易判決處刑（99年度桃簡字第28
68號），改依通常程序審理，判決如下：
    主  文
謝伯陽無罪。
    理  由
壹、程序部分：
一、按檢察官聲請以簡易判決處刑之案件，經法院認為有刑事訴
    訟法第451 條之1 第4 項但書之情形者，應適用通常程序審
    判之，刑事訴訟法第452 條定有明文。查本案檢察官原認被
    告謝伯陽涉有刑法第320 條第1 項之竊盜罪嫌，聲請以簡易
    判決處刑，經本院簡易庭以99年度桃簡字第2868號案件以簡
    易程序審理，因認有刑事訴訟法第451 條之1 第4 項但書第
    3 款不宜簡易判決處刑之情事，改依通常程序審理，合先敘
    明。
二、按「被告以外之人於審判外之陳述，雖不符刑事訴訟法第15
    9 條之1 至第159 條之4 之規定，而經當事人於審判程序同
    意作為證據，法院審酌該言詞陳述或書面陳述作成時之情況
    ，認為適當者，亦得為證據。當事人、代理人或辯護人於法
    院調查證據時，知有刑事訴訟法第159 條第1 項不得為證據
    之情形，而未於言詞辯論終結前聲明異議者，視為有前項之
    同意。」，刑事訴訟法第159 條之5 定有明文。查本判決所
    引用以下審判外作成之相關供述證據，公訴人及被告於本院
    審判期日均表示無意見而不予爭執，亦未於言詞辯論終結前
    聲明異議，本院審酌上開證據資料製作時之情況，尚無違法
    取得及證明力明顯過低之瑕疵，認以之作為證據應屬適當，
    而其餘所依憑判斷之非供述證據，本院亦查無有何違反法定
    程序取得之情形，且上開各該證據均經本院於審判期日依法
    進行證據之調查、辯論，被告於訴訟上之防禦權，已受保障
    ，故上開證據資料均有證據能力。
貳、實體部分：
一、公訴意旨略以：被告謝伯陽意圖為自己不法之所有，於民國
    99年7 月4 日16時21分許（檢察官聲請簡易判決處刑書誤植
    為99年4 月16日16時21分許），在桃園縣八德市○○路○ 段
    121 號「SMILE 網咖」前，見告訴人林薏婷所有車牌號碼K9
    J-737 號重型機車置於路旁，徒手竊取上開重型機車得手，
    供代步之用。因認被告謝伯陽涉犯刑法第320 條第1 項之竊
    盜罪嫌等語。
二、按犯罪事實應依證據認定之，無證據不得推定其犯罪事實。
    又不能證明被告犯罪者，應諭知無罪之判決，刑事訴訟法第
    154 條第2 項、第301 條第1 項分別定有明文。次按認定不
    利被告之事實，須依積極證據，苟積極證據不足為不利於被
    告事實之認定時，自應為有利於被告認定，更不必有何有利
    之證據；又刑事訴訟法上所謂認定犯罪事實之證據，係指足
    以認定被告確有犯罪行為之積極證據而言，該項證據自須適
    合於被告犯罪事實之認定，始得採為斷罪資料。如未能發現
    相當證據，或證據不足以證明，自不能以推測或擬制之方法
    ，以為裁判之基礎；再刑事訴訟上證明之資料，無論其為直
    接或間接證據，均須達於通常一般人均不致有所懷疑，而得
    確信其為真實之程度，始得據為有罪之認定，若其關於被告
    是否犯罪之證明未能達此程度，而有合理性懷疑之存在，致
    使無法形成有罪之確信，根據「罪證有疑，利於被告」之證
    據法則，即不得遽為不利被告之認定；況刑事訴訟法第161
    條第1 項亦規定，檢察官就被告犯罪事實，應負舉證責任，
    並指出證明之方法，是檢察官對於起訴之犯罪事實，應負提
    出證據及說服之實質舉證責任，倘其所提出之證據，不足為
    被告有罪之積極證明，或其指出證明之方法，無從說服法院
    以形成被告有罪之心證，基於無罪推定之原則，自應為被告
    無罪判決之諭知（最高法院30年上字第816 號、29年上字第
    3105號、40年臺上字第86號、76年臺上字第4986號、92年臺
    上字第128 號判例意旨參照）。再以告訴人之陳述如無瑕疵
    ，且就其他方面調查又與事實相符，固足採為科刑之基礎，
    倘其陳述尚有瑕疵，則在未究明前，自不得遽採為論罪科刑
    之根據；而所謂無瑕疵，係指被害人所為不利被告之陳述，
    與社會上之一般生活經驗或卷附其他客觀事證並無矛盾而言
    ，至所謂就其他方面調查認與事實相符，非僅以所援用之旁
    證足以證明被害結果為已足，尤須綜合一切積極佐證，除認
    定被告確為加害人之外，在推理上無從另為其他合理原因之
    假設而言（最高法院92年度台上字第5580號判決意旨參照）
    。另按刑法第320 條第1 項竊盜罪之成立，除須有竊取他人
    財物之行為外，尚以行為人有為自己或第三人不法所有意圖
    之主觀違法要件，始足當之。又刑法上之竊盜罪，須意圖為
    自己或第三人不法之所有，而取他人所有物，為其成立要件
    。若行為人誤信該物為自己所有，而取得之，即欠缺意思要
    件，縱其結果不免有民事上之侵權責任，要難認為構成刑法
    上之竊盜罪（最高法院23年上字第1892號判例參照）。
三、查檢察官認被告謝伯陽涉犯上述罪嫌，無非係以被告於警詢
    時之供述、告訴人即被害人林薏婷於警詢時之指述、贓物領
    據1 紙及照片10張為其主要論據。惟訊據被告堅詞否認有何
    竊盜犯行，辯稱：伊於99年7 月4 日騎乘伊所有之機車至「
    SMILE 網咖」玩，將機車停放在「SMILE 網咖」門口的旁邊
    ，後來覺得人不舒服急著要返家休息時，出來看到被害人之
    機車車型、顏色和伊所有之機車一模一樣，誤認被害人之機
    車為伊所有之機車，才會嘗試以鑰匙發動被害人之機車但發
    不動，伊機車鑰匙孔因被人撬過，所以很難開，後來伊覺得
    人不舒服就沒有繼續嘗試發動機車，而將車牽走，本來要牽
    至機車行修理，但後來伊覺得人越來越不舒服，就將機車停
    在「虛擬城市網咖」前，然後招計程車回家休息，回家後伊
    和伊父親說伊人不舒服，請伊父親去加油站附近的網咖牽車
    回來，伊醒來時，伊所有之機車就回來了，伊不是故意要牽
    被害人的機車，只是牽錯車而已，並無竊盜他人機車之不法
    所有意圖，也沒有破壞該機車等語。
四、經查：
（一）被告於99年7 月4 日下午4 時22分許，以自備鑰匙嘗試發
      動停放在桃園縣八德市○○路○ 段121 號「SMILE 網咖」
      旁住家門前、被害人所有之車牌號碼K9J-737 號重型機車
      不遂後，即徒手將該機車牽移至桃園縣八德市○○路○ 段
      85號「虛擬城市網咖」前停放，並於同月9 日晚間9 時30
      分許為警查獲等情，已據被告於本院調查及審理中供認明
      確，復有證人即被害人林薏婷於本院之證述、監視器錄影
      光碟3 片、本院100 年3 月24日勘驗筆錄、被告所有之機
      車與被害人所有之機車照片共10張及贓物領據1 紙附卷可
      資佐證，是前開事實，已堪認定。
（二）惟被告騎乘其所有之機車於99年7 月4 日下午3 時53分到
      達上開「SMILE 網咖」前，原欲停在被害人機車左側第3
      輛、第4 輛中間位置，後因停不進去，故於下午3 點54分
      07秒時改停放在被害人機車左側距離約間隔1 戶住家門口
      之停車格；被告於同日下午4 時22分從「SMILE 網咖」出
      來後，直接走向被害人機車，未戴安全帽直接跨坐上該車
      ，拿出鑰匙，直接插入機車鑰匙孔，試圖以鑰匙開啟機車
      電源，大約試了4 分鐘後仍無法開啟，遂徒步用手將機車
      牽走，並無左顧右盼或慌張之神色等情，此有監視器錄影
      光碟3 片及本院100 年3 月24日勘驗筆錄在卷可資佐證。
      另證人即被害人林薏婷於本院調查時亦結證稱：警察跟被
      告說他偷車，結果被告不承認，還一直說這是他的機車，
      後來就調被告停車畫面和伊停車畫面，被告態度讓伊感覺
      好像是伊要陷害他等語（參本院簡字卷第15頁反面至16頁
      ）。是依證人上開所述，被告甫遭警查獲時，仍堅持該車
      為其所有，再經本院勘驗監視錄影光碟結果，被告於當日
      確實本欲將機車停放在「SMILE 網咖」旁住家門前，後因
      位置過小無法停入，始改停至被害人機車左側距離約間隔
      1 戶住家門口停車格，且被告自網咖出來持鑰匙開啟機車
      時，所顯現之神態正常、並無左顧右盼或慌張之神色，其
      嘗試以鑰匙開啟機車電源長達4 分鐘仍無法開啟後，始徒
      步用手牽走機車，行進速度亦屬正常，衡諸常情，其行為
      舉止核與一般竊盜者恐為人查覺從事違法之竊盜行為、及
      一般竊取行為後為避免失主發現之加速離去行為顯然不同
      ，依此推斷，苟被告確有不法之竊盜犯意，則於其持自備
      鑰匙開啟機車卻無法發動時，自應急於掩飾犯行或迅即牽
      車離開現場，而非仍在光天化日、人來人往之馬路上試圖
      發動該機車長達4 分鐘後，始以正常速度徒步牽車離去，
      亦無可能如證人所述被告於為警查獲時仍堅詞該車為己有
      、態度讓證人感覺好像是證人要陷害被告等情，則被告是
      否意圖竊盜，顯然有疑。
（三）況證人即被害人林薏婷於本院調查時亦結證稱：伊於案發
      當日晚上7 時許發現伊機車不見了，看監視器發現牽走機
      車的人是店內熟客，伊以為被告是牽錯等一下就會牽回來
      還，直至翌日凌晨0 時許伊始報案，約在凌晨1 時許在「
      虛擬城市網咖」前找到伊機車，找到時機車是排排停好狀
      態，沒有隨便亂停等語在卷（參本院簡字卷第14頁反面至
      15 頁 ），則由被告僅將被害人機車牽移至距離原停放位
      置約100 公尺之「虛擬城市網咖」前停妥即行離開，直至
      被害人尋獲該機車時已距離約8 小時又30分鐘，仍未見被
      告有將機車視為己物使用或處分之情，此與一般竊嫌行竊
      得手後，無不迅將竊得之物帶離行竊地點妥為藏匿，再視
      情況供己使用或變賣得款花用，顯有差異。又被害人之機
      車雖於尋獲時電門已遭拔取破壞、油箱蓋有試圖遭撬開痕
      跡、電瓶因電源開啟而耗盡電力，有證人即被害人林薏婷
      之證述、被告所有之機車與被害人所有之機車照片共10張
      及機車鑰匙孔毀損照片2 張在卷可參，惟被告業於本院調
      查中堅決否認有破壞該機車等情，本院復依職權調閱「虛
      擬城市網咖」之監視器以為查證，惟因該網咖監視器畫面
      因時日已久並未保留無法調閱乙節，有本院辦理刑事案件
      電話記錄查詢表3 紙在卷可參，則該機車於尋獲時雖客觀
      上有遭破壞之事實，惟查無證據足資證明其係被告所為，
      且亦無法排除該機車係被告停放在「虛擬城市網咖」後至
      被害人尋獲前，此8 個半小時間始遭他人破獲等情形，則
      被告即無任何顯現於外之客觀行為，足供本院審酌被告主
      觀上究有無不法所有意圖，僅憑卷內事證，自無從逕為不
      利被告之認定。
（四）再者，本件被害人所有之上開車牌號碼K9J-737 號重型機
      車（車主登記為被害人之兄林竣傑）與被告所有車牌號碼
      AY9- 850號重型機車，均係三陽高手廠牌、排氣量125c c
      重型機車，車身顏色均為銀色，機車踏板處均放置有相同
      之藍色腳踏墊，除被害人所有之機車龍頭另加裝有頭燈之
      外，上開兩台機車外型幾乎一模一樣，機車新舊程度亦相
      差不遠（被害人所有上開機車為94年5 月出廠、被告所有
      上開機車為93年8 月出廠）等情，有車號查詢重型機車車
      籍資料2 紙、警攝照片10張在卷可稽。是以，上開兩車確
      實外觀相仿，極易混淆，應堪認定。被告之機車與被害人
      之機車屬同型同款同色亦有相同之腳踏墊，且停放之位置
      僅相距間隔1 戶住家距離，被告復辯稱機車鑰匙孔因被人
      撬過，致不易發動機車，衡之常情，被告確有可能因此誤
      認被害人之機車為伊所有，是被告是否主觀上有不法所有
      之意圖，即有疑義。參以，被告既為幾乎每兩天去1 次「
      SMILE 網咖」之熟客，亦知悉該網咖外設有監視器等情，
      被告倘真有偷竊之犯意，於偷竊後理應盡量遠離該網咖，
      以免偷竊犯行遭察覺，方符常理，惟依證人即被害人林薏
      婷於本院調查時證稱：被告隔2 、3 天後到店裡消費，那
      時伊不在店裡，伊同事就幫伊報警，伊到網咖沒多久，警
      察就到了等語在卷無訛（參本院簡字卷第15頁反面），則
      被告若真有竊取停放在該網咖旁、被害人所有機車之不法
      所有意圖，則豈會在偷竊後2 、3 日內即又前往該網咖消
      費而毫無避諱？如此反而徒增犯行曝光之危險，實大違情
      理之常。足認被告以上辯稱其認錯車，並無竊盜之意等語
      ，即非無據，堪可採信。是被告主觀上既係誤認被害人之
      前揭機車為其所有之機車，即欠缺竊盜之不法犯意，自與
      竊盜之構成要件未相符合。
（五）公訴人雖認上開2 車，停放之位置、兩旁停放機車之數量
      多寡及停車時擺放安全帽之位置均不同，應無誤認之虞。
      然查，上開2 車停放位置、兩旁停放機車之數量多寡及安
      全帽擺放位置固有不同，但該2 車均停放於「SIMLE 網咖
      」旁住家門前附近，停車距離僅間隔1 戶住家，確實相近
      ，且兩旁停放機車之數量多寡亦可能隨時間經過、他人停
      車或駛離而有變動，安全帽擺放位置亦非無未加留意之餘
      地，衡情一般人是否均無誤認之可能，非無疑義。況且，
      被告辯稱：伊回家後告訴伊父親，機車停放在加油站附近
      的網咖，請伊父親幫忙牽車，伊睡醒時車就牽回來了等語
      ，核與證人即被害人林薏婷於本院證述：伊同事有跟伊說
      看到旁邊有跟伊一樣的機車，但過了1 、2 個小時再看就
      不見了；「SMILE 網咖」步行約2 分鐘有1 間加油站，「
      SMILE 網咖」步行約5 分鐘即可到「虛擬城市網咖」等情
      節大致相符（參本院簡字卷第14頁反面至15頁、本院易字
      卷第10頁反面至第11頁），雖「虛擬城市網咖」與加油站
      自「SMILE 網咖」出發係不同方向，然兩處亦距離不遠，
      依證人上開證述步行約7 分鐘即可到達，且稽之該2 輛機
      車外觀相似，極易混淆，已如前述。是以，即使公訴人所
      指懷疑非無可能，但徒然憑此據以認定被告確有竊盜犯行
      ，仍有合理懷疑存在，本諸「罪疑惟輕」原則，仍難執為
      被告不利之認定。
五、綜上所述，公訴人所提出之證據尚無足證明被告就移置被害
    人機車至他處停放之行為具何不法所有意圖，而有何竊盜犯
    行。此外，本院復查無其他積極證據足資證明被告確有公訴
    人所指上開犯行，此部分核屬不能證明被告犯罪。揆諸首揭
    法條、判例要旨及說明，自應為被告無罪之諭知。
據上論斷，應依刑事訴訟法第452 條、第301 條第1 項前段判決
如主文。
本案經檢察官呂如琦到庭執行職務。
中    華    民    國   100    年    4     月    7     日
                臺灣桃園地方法院刑事第二庭
                         審判長法  官  徐培元
                               法  官  丁俞尹
                               法  官  陳秋君
以上正本證明與原本無異。
如不服本判決應於收受判決後10日內向本院提出上訴書狀，並應
敘述具體理由。其未敘述上訴理由者，應於上訴期間屆滿後20日
內向本院補提理由書( 均須按他造當事人之人數附繕本) 「切勿
逕送上級法院」。
                               書記官  陳雅婷
中    華    民    國   100    年    4     月    7     日